臺灣臺中地方法院民事裁定　　　　　　　 100年度抗字第48號
抗　告　人　張熟琴即順德行
相　對　人　楊錫銀
上當事人間因相對人聲請本票准予強制執行事件，抗告人對於中
華民國100年1月17日本院司法事務官所為之100年度司票字第369
號民事裁定不服，提起抗告，本院合議庭裁定如下：
    主  文
原裁定關於抗告人部分，及聲請程序費用負擔部分，均廢棄。
上開廢棄部分，相對人在原審之聲請駁回。
聲請程序費用新臺幣貳仟元，由原審共同發票人張添益負擔新臺
幣壹仟元，餘由相對人負擔；抗告費用新臺幣壹仟元，由相對人
負擔。
    理  由
一、按本票執票人，依票據法第123條規定，聲請法院裁定許可
    對發票人強制執行，係屬非訟事件，法院就聲請強制執行之
    本票，僅得為形式上之審查，亦即可作為法院裁定強制執行
    之對象者，應以「本票發票人」為限，而不及於「形式上」
    非為發票之人（最高法院85年度臺抗字第57號民事裁定意旨
    參照）。次按商號為發票行為並於本票發票人欄上為蓋章者
    ，實際上係由商號負責人或其代理人為之，故該商號及負責
    人為一權利主體，就簽發之本票負發票人責任，若商號之負
    責人嗣後變更為他人，係為另一權利主體，兩者主體不同，
    自不應由後一主體負票據責任（參見臺灣高等法院暨所屬法
    院94年法律座談會民事類提案第16號研討結果）。
二、本件相對人主張：其執有抗告人與原審共同發票人張添益於
    民國96年10月9日共同簽發，金額新臺幣（下同）2,000,000
    元，免除作成拒絕證書、未載到期日之本票1紙（下稱系爭
    本票），詎經提示後未獲付款，為此聲請原審裁定准予強制
    執行等情，業據其提出系爭本票為證，並經原審就系爭本票
    金額及自96年10月9日起至清償日止，按週年利率6%計算之
    利息，裁定准予強制執行。
三、抗告意旨略以：抗告人係自98年6月2日起，始經登記為獨資
    商號「順德行」之負責人，故於系爭本票發票日即96年10
    月9日，抗告人尚非「順德行」之負責人，自不可能以「順
    德行」負責人之名義簽發系爭本票；且抗告人經登記為「順
    德行」之負責人時，亦無承擔或概括承受「順德行」原負責
    人、即系爭本票另一發票人張添益所負債務之意思，故抗告
    人就該本票無須負票據責任。又系爭本票未記載到期日，為
    見票即付之票據，依票據法第22條第1項規定，相對人應於
    發票日起3年內，即於99年10月9日前行使權利，然相對人遲
    至100年1月7日，始持系爭本票聲請法院裁定准予強制執行
    ，其請求權已罹於時效而消滅，則原審准許相對人持系爭本
    票對抗告人為強制執行，自屬違誤，為此提起抗告，並聲明
    ：(一)原裁定關於抗告人部分廢棄；(二)上開廢棄部分，相對人
    之聲請駁回；(三)聲請程序費用及抗告費用均由相對人負擔。
    經查，系爭本票發票人欄，僅記載「順德行」與「張添益」
    ，及蓋有其2者之印章，並無抗告人張熟琴之簽名或蓋章，
    故就該本票形式上觀察，抗告人並非系爭本票之發票人。又
    依卷附商業登記基本資料，及財政部臺灣省中區國稅局大屯
    稽徵所98年6月11日中區國稅大屯三字第0988004195號函文
    內容，可知「順德行」原為系爭本票發票人之一之張添益獨
    資經營之商號，抗告人係在98年6月2日，始經變更登記為「
    順德行」之負責人；是系爭本票於96年10月9日簽發當時，
    抗告人並非「順德行」之負責人，與該商號尚非同一權利主
    體，依上說明，抗告人就系爭本票自無須負票據責任。相對
    人僅因抗告人在系爭本票發票日後，經變更登記為「順德行
    」負責人，即主張抗告人應就該本票負發票人之責，並非可
    採，其持系爭本票，對抗告人聲請裁定准予強制執行部分，
    即無理由，應予駁回。則原裁定准許相對人就系爭本票之金
    額及自96年10月9日起按週年利率6%計算之利息，對抗告人
    強制執行，並命抗告人與張添益連帶負擔聲請程序費用，於
    法自有未合。抗告人指摘原裁定此部分為不當，求予廢棄，
    為有理由，應由本院廢棄原裁定，駁回相對人在原審所為此
    部分聲請。又本件抗告依上述說明，已足認為有理由，抗告
    意旨另主張：相對人之系爭本票票據權利，已罹於時效而消
    滅等語，是否有理由，本院即無庸審酌，附此敘明。
四、末按對於非訟事件，依法應由關係人負擔費用者，法院裁定
    命關係人負擔時，應一併確定其數額，為非訟事件法第24條
    第1項所明定。本件抗告費用額，經審核卷附證物後，確定
    為如主文第2項所示之金額。
五、據上論結，本件抗告為有理由，依非訟事件法第46條、第21
    條第2項、第24條第1項，民事訴訟法第492條、第78條，裁
    定如主文。
中    華    民    國   100    年    3     月    22    日
                民事第一庭  審判長法  官  王  銘
                                  法  官  蔡建興
                                  法  官  鍾啟煒
正本係照原本作成。
如不服本裁定僅得於收受本裁定正本送達10日內，以適用法規顯
有錯誤為理由，向本院提出再抗告狀（須附繕本1份及繳納再抗
告裁判費新台幣壹仟元）。
中    華    民    國   100    年    3     月    22    日
                                  書記官